【裁判字號】    91,交訴,64
【裁判日期】    920926
【裁判案由】    公共危險
【裁判全文】
臺灣板橋地方法院刑事判決                          九十一年度交訴字第六四號
    公  訴  人  臺灣板橋地方法院檢察署檢察官
    被      告  甲○○
    選任辯護人  江仁成律師
右列被告因公共危險案件，經檢察官提起公訴（九十年度偵字第一四四六九號），本
院判決如左：
    主  文
甲○○無罪。
    理  由
一、公訴意旨略以：被告甲○○平日以駕駛貨車運送貨物維生，為從事駕駛業務之人
    ，其於民國九十年五月九日下午五時五十分許，駕駛車號五Ｇ─三二三二號自用
    小貨車，沿台北縣五股鄉○○路，由五股往成洲方向，途經該路與成泰路三段四
    七七巷口附近，同向前方適有乙○○騎乘之車牌號碼ＱＱＸ─○四八號輕型機車
    （誤載為重型機車）直行前駛，甲○○本應注意汽車行駛時，應注意車前狀況及
    兩車併行之間隔，並隨時採取必要之安全措施，而依當時狀況，並無任何足令其
    不能注意之情事，竟疏未注意，貿然駕車前駛，以致擦撞該輛由廖婉美騎乘之重
    型機車左後車身，使廖婉美駕車失控，前衝撞擊上開路段之縮減車道處石頭及路
    側鐵皮屋鐵捲門，致廖婉美受有顏面多處裂傷、頭部外傷及頸部挫傷等傷害。甲
    ○○駕駛前述動力交通工具之小貨車肇事後，未停車採取救護或其他必要措施，
    並向警察機關報告，竟駕車逃逸，嗣經警員調閱社區錄影帶而查悉上情（誤載為
    幸有不詳姓名路人及時抄記肇事車輛車號報警循線查獲）。因認被告甲○○所為
    涉犯刑法第二百八十四條第二項及同法第一百八十五條之四罪嫌云云。
二、按犯罪事實應依證據認定之，無證據不得推定其犯罪事實，刑事訴訟法第一百五
    十四條定有明文；次按認定不利於被告之事實，須依積極證據，苟積極證據不足
    不利於被告事實之認定時，即應為有利於被告之認定，更不必有何有利之證據，
    為最高法院三十年上字第八一六號判例所揭示之意旨。再所謂「積極證據足以為
    不利被告事實之認定」，係指據為刑事訴訟法上證明之全盤證據資料，無論其為
    直接證據或間接證據，在客觀上均須達於通常一般之人均不致於有所懷疑，而得
    確信其為真實之程度，始得據為有罪之認定，若其關於被告是否犯罪之證明未能
    達此程度，而有合理懷疑之存在，致使無從形成有罪之確信，根據「罪證有疑，
    利於被告」之證據法則，即不得遽為不利於被告之認定，此觀諸最高法院七十六
    年台上字第四九八六例意旨自明。
三、本件公訴人認被告甲○○涉有過失傷害及駕車肇事逃逸之二罪嫌，無非係以告訴
    人乙○○、魏士林於警詢及偵查中之指述，核與證人即到場處理警員柯政熙之證
    詞相符，及被告於偵訊中之供詞前後矛盾、反覆不一，顯係避重就輕之詞，實難
    置信，且依卷附之案發後半小時許拍攝之現場刮痕照片所示，警員確蒐得路面邊
    線處之刮地痕跡，並接續在後方二顆石頭表面上亦發現刮痕，顯見當時告訴人機
    車於撞擊石頭前，以失控在路面滑行，而被告無供稱告訴人乙○○閃躲何人、車
    獲車身曾搖擺不穩等情節，又查無告訴人乙○○有飲酒等致其注意力減弱，肇致
    疏忽之因素，衡情當時又非夜間或雨天視線未明情形，駕駛人會因路面縮小，竟
    直行衝撞大石頭及鐵捲門機率，實乃微乎其微，堪信告訴人乙○○卻因被告車輛
    撞倒地至接續碰到石頭等物無疑，此外並有社區監視錄影帶、診斷證明書、道路
    交通事故調查報告表、及照片等資為論據。訊之被告甲○○堅決否認有何過失傷
    害及駕車肇事逃逸之犯行，辯稱：伊當時車速約二十公里，告訴人乙○○撞到時
    ，伊之貨車仍相距約五十公尺，當時有聽到類似摔倒之聲音，有看見告訴人撞上
    石頭，靠在鐵門邊，以為他是要進入所以繼續行駛，嗣係派出所通知到案始知上
    情，且告訴人之機車與伊貨車之撞擊位置經鑑定比對不相符，而撞擊位置與兩車
    車行方向亦不符，另社區監視錄影帶所攝影位置距車禍現場相距五十公尺，僅能
    證明被告曾駛經該路段，惟不能以五十公尺前之經過情形，遽為推論被告確於五
    十公尺後肇事之依據等語。
四、經查：
（一）、告訴人乙○○於警詢時固陳稱：「（你當時駕乘何車，與何人駕駛何種車輛
        發生交通事故？）我當時騎乘ＱＱＸ－０四八號輕機車，至於與何人發生交
        通事故就不知道了，不過後來看監視錄影才發現是由甲○○駕駛自小貨車撞
        到我騎乘機車左後方。（你有無印象是由何種車輛撞擊到你？）因撞擊我之
        車輛在我後方，沒有看清是何車輛，不過據後方傳來之引擎聲是貨車沒錯。
        」等語，是依告訴人乙○○上開之陳述，足見告訴人乙○○當時並未目睹係
        遭何車輛撞擊及其認定被告乃肇事者，係事後由監視錄影帶始作認定，然依
        告訴人所述上開監視錄影帶之攝影位置與車禍現場猶相距五十公尺（偵查卷
        第三十四頁），從而是否得以被告在五十公尺前之經過情形，即推論被告確
        於五十公尺後肇事，已非無疑，況且依到場處理之警員柯政熙所述，在警局
        勘驗錄影帶時並非告訴人本人（詳如後述），準此告訴人乙○○既已陳明並
        未見到肇事之車輛，故告訴人乙○○所為之陳述與所提出之診斷證明書，皆
        不足以作為認定被告有過失傷害與肇事逃逸犯罪之證據。
（二）、次查告訴人乙○○於警訊及偵查中之指述皆稱係遭他人自機車左後方撞擊（
        見偵查卷第七、八頁及第二十一頁背面），嗣經檢察官及本院送請台灣省台
        北縣車輛行車事故鑑定委員會，依告訴人所指稱所騎乘機車之撞擊痕跡，鑑
        定結果函覆稱「依據卷附警方提供之甲○○小貨車的正右前保險桿有擦痕，
        與當事人乙○○到會所指稱之撞擊位置（車身左側後座架）比對不符，跡證
        不足無法鑑定」等語，有台灣省台北縣車輛行車事故鑑定委員會九十年十一
        月十三日及九十一年十二月十二日北鑑字第０九二０九七、九０二０九七號
        函二紙可憑，該鑑定委員會具備車輛事故鑑定專業，且為無利害關係之第三
        人，所為之鑑定自屬客觀信實，應堪採信。雖公訴人認以行車中駕駛人後側
        如遭撞擊，欲精準斷究係車輪、車燈、外殼、置物架抑或後座墊受撞，實強
        人所難，故縱告訴人曾於鑑定委員會陳稱係車身左後座架受創等語，亦非可
        單憑此而遽任二車撞擊點位置不符，告訴人係憑空指述云云，然按告訴人之
        指訴，係以使被告受刑事訴追為目的，是其陳述是否與事實相符，仍應調查
        其他證據以資審認，最高法院亦著有五十二年台上字第一三００號判例可資
        參照。本件若無其他積極證據足以證明告訴人之指述與事實相符，即不得僅
        以告訴人之前開指述，遽為不利於被告之認定。
（三）、再者，證人柯政熙固於九十年十二月二十六日偵訊時證稱：依調閱之錄影帶
        顯示被告之小貨車係緊隨告訴人乙○○之機車左後方，兩車間並無其他車輛
        等語（偵查卷第三十二頁背面），惟嗣經本院會同柯政熙警員於九十二年八
        月二十七日勘驗上開社區監視錄影帶，經提示由錄影帶翻拍之照片二紙（見
        偵查卷第十四頁背面）其結證稱：「我們是在警察局看錄影帶，告訴人當時
        受傷送醫中，沒有在場看，是他的家屬跟我們一起看，我忘記是告訴人的姐
        姐或妹妹。第一張照片Ａ１，他的家屬告訴我們說黑色的安全帽是告訴人，
        Ａ２的照片有看到騎士手有拿文件要去影印，所以認定Ａ１及Ａ２的照片是
        告訴人。」等語，是依警員柯政熙所述，在警局勘驗錄影帶時並非告訴人本
        人，從而警員所認定錄影帶所翻拍之照片Ａ１及Ａ２究竟是否為告訴人，已
        非無疑，又縱認錄影帶所翻拍之照片Ａ１及Ａ２確係告訴人本人，然依告訴
        人所陳稱攝影位置與車禍現場相距有五十公尺（偵查卷第三十四頁），上開
        社區監視錄影帶並無拍攝到被告直接撞擊告訴人之畫面，另從Ａ１之照片縱
        認該騎士即係告訴人，而被告之小貨車係緊隨告訴人乙○○之機車左後方，
        即使屬實，然此僅能證明被告曾經經過該路段，尚不得以被告於五十公尺前
        之經過情形，即遽為推論被告於五十公尺後有擦撞告訴人之事實，足見上開
        錄影帶及柯政熙之證詞，均不足以證明被告有撞擊肇事之犯行。
（四）、另於本院審理中被告指事發前一分多鐘於錄影帶畫面中出現之機車才是告訴
        人之車輛，經本院當庭播放勘驗結果安全帽為淺色接近黃白色，左手有白色
        護套與告訴人之機車為黑色安全帽，左手手拿白色公文特徵並不相符，有九
        十二年八月二十七日勘驗筆錄可憑，被告於本院所為上開之辯解，尚難憑採
        。然按事實審法院對於證據之取捨，依法雖有自由判斷之權，然積極證據不
        足證明犯罪事實時，被告之抗辯或反證縱屬虛偽，仍不能以此資為積極證據
        應予採信之理由，最高法院二十一年上字第四七四號及三十年上字第四八二
        號判例意旨可資參照。是本件不得僅以被告之反證不成立，即持為認定犯罪
        之論據。又公訴人另以被告屢屢辯稱：告訴人撞到石頭時，伊尚距離案發地
        五十公尺許云云，然另參以被告對於告訴人失控經過之描述，初於本署偵查
        中供承：當時有聽到類似摔倒的聲音，見告訴人撞上石頭，靠在鐵門邊云云
        ；嗣反供承：確實有看到告訴人左手拿東西類似白紙，右手騎車，先撞上車
        前的石頭，人車隨即向右邊倒地，人有無撞到鐵門並沒有看見，只聽到聲音
        ，其他的不清楚云云，被告對告訴人是否衝撞上鐵捲門乙情，前後所辯迥異
        ，已有可疑，此其一；駕駛人通常視線乃車輛前方，佐以被告亦稱有看見告
        訴人左手持物僅單憑右手騎車等情，況對照被告所堅稱當時伊僅時速二十公
        里等語，則從告訴人乙○○倒地至被告車輛行經該地，互為換算被告所稱相
        距之距離，其仍有近十秒鐘許餘隙，得以觀見被告倒地情形，其對本署詢問
        被告倒地經過不僅反覆，且對機車、被害人陳置情形，竟稱：其他的不清楚
        云云，殊難想像，此其二；其有若長時間驚聞本案經過，竟又辯稱：以為告
        訴人乙○○要進入（鐵門），所以就繼續行駛云云，更屬荒誕，此其三。故
        被告偵訊中避重就輕之詞，實難置信等語。然姑不論被告於偵查中之陳述為
        九十年九月十四日、九十年十二月四日及九十一年三月十一日，距離案發時
        間已有四月、七月、甚至十個月之久，而要他人明確說明四個多月、七個多
        月或甚至十個多月之前某一日之情況，顯強人所難，況且被告當時自己之車
        輛，亦在行進當中，欲精準陳述前方之狀況，亦係強人所難。退步言，本件
        縱認被告於警詢及偵查中所為之陳述均為虛偽不足採信，惟查本件已無積極
        證據足資證明被告有上開公訴人所述之過失傷害犯行，是被告上開抗辯雖屬
        虛偽，但揆諸前揭判例意旨，仍不能執此即遽而推論被告即有過失傷害與駕
        車肇事逃逸之犯行。
（五）、公訴人又以卷附之案發後半小時許拍攝之現場刮痕照片（當日晚間六時十七
        分）所示，警員確蒐得路面邊線處之刮地痕跡，並接續在後方二顆石頭表面
        上亦發現刮痕，顯見當時告訴人機車於撞擊石頭前，以失控在路面滑行，而
        被告卻似言之鑿鑿的供稱：確實有看見告訴人手拿東西，右手騎車，先撞上
        車庫前的石頭云云，在經質之被告何以告訴人乙○○會撞上石頭，卻供述：
        不知何故云云，其並無供稱告訴人乙○○閃躲何人、車獲車身曾搖擺不穩等
        情節，且又查無告訴人乙○○有飲酒等致其注意力減弱，肇致疏忽之因素，
        衡情，當時又非夜間或雨天視線未明情形，駕駛人會因路面縮小，竟直行衝
        撞大石頭及鐵捲門機率，實乃微乎其微，堪信告訴人乙○○卻因被告車輛撞
        倒地至接續碰到石頭等物無疑等語。然查告訴人一手騎車，一手拿公文，為
        告訴人所不爭執，則其危險駕駛機車之情當屬明確，而案發現場又遭逢道路
        縮減，則本件車禍是否為告訴人自己過失所導致，不無疑問。是公訴人僅以
        警員蒐得路面邊線處之刮地痕跡，並接續在後方二顆石頭表面上亦發現刮痕
        ，雖可推論告訴人機車於撞擊石頭前，可能已失控在路面滑行，惟公訴人據
        此並進而推論即係被告之貨車撞到告訴人，則嫌速斷，尚難憑採。
（六）、另查派出所員警柯政熙雖曾於九十一年三月十二日前往現場訪查，有被訪問
        人蘇月門耳聞當時有聽見二聲撞擊聲，一聲大，一聲小，此固有台北縣警察
        局蘆洲分局偵辦過失傷害專案查訪表乙份在卷可稽，然撞擊聲究屬於被告貨
        車撞及告訴人機車聲及嗣後機車撞擊石頭聲，抑或機車自行撞擊石頭聲及撞
        擊鐵捲門之聲音亦無法判別，亦難據此而為不利於被告之認定。此外，道路
        交通事故調查報告表及照片等，亦不能證明被告即有過失傷害與駕車肇事逃
        逸之犯行。
（七）、末按我國刑事訴訟制度業已修正為以當事人進行主義為主，職權進行主義為
        輔，檢察官立於原告之地位，其對於被告之犯罪事實，本負有積極舉證之義
        務，且刑事被告原無自證無罪之義務，其在訴訟上所為之辯解，只須達於對
        起訴事證提出合理質疑之程度為已足，檢察官如對於被告所為之辯解仍有爭
        執，即應依照刑事訴訟法第一百六十一條之規定，自負積極舉證之責。綜合
        上情，本件並無其他積極證據證明被告駕駛貨車撞及告訴人機車，雖被告就
        本案情節供述有前後矛盾，或其反證有不可採之情形，揆諸上揭之意旨，亦
        不能執此即遽而推論被告即有過失傷害與駕車肇事逃逸之犯行。本件公訴人
        所舉之證據，既不足以認定被告有過失傷害與駕車肇事逃逸之犯行，本院尚
        存有合理可疑，無法超越合理可疑而形成被告確有公訴人所指訴之過失傷害
        與駕車肇事逃逸之強烈心證，依「罪證有疑，利於被告」之原則，自不能率
        以上開過失傷害與駕車肇事逃逸罪名相繩，揆諸前述說明，既不能證明被告
        犯罪，自應為無罪之諭知，以免冤抑。
據上論斷，應依刑事訴訟法第三百零一條第一項，判決如主文。
本案經檢察官楊雅清到庭執行職務
中      華      民      國    九十二    年      九      月    二十六    日
                                  臺灣板橋地方法院刑事第二庭
                                          法  官  吳幸娥
右正本證明與原本無異。
如不服本判決，應於判決送達後十日內，向本院提出上訴狀。
                                          書記官  洪惠玲
中      華      民      國    九十二    年      九      月    二十六    日


司法院資訊處製作；財團法人民間司法改革基金會備份。
